臺灣彰化地方法院彰化簡易庭民事判決
111年度彰簡字第429號
原      告  交通部公路總局第二區養護工程處

法定代理人  劉世桐  
訴訟代理人  徐文宗律師
複  代理人  林雅儒律師
被      告  陵益交通企業股份有限公司

法定代理人  蘇俊升  
被      告  魏家騫  
上2人之
訴訟代理人  林志超  
被      告  賴建德  

上列當事人間請求損害賠償事件，本院於民國111年11月8日言詞
辯論終結，判決如下：
    主  文
一、被告魏家騫、賴建德應連帶給付原告新臺幣2,299,700元，
    及自民國111年8月20日起至清償日止，按週年利率5%計算之
    利息。
二、被告魏家騫、陵益交通企業股份有限公司應連帶給付原告新
    臺幣2,299,700元，及自民國111年8月20日起至清償日止，
    按週年利率5%計算之利息。
三、前二項給付，如任一被告已為給付，其餘被告於該給付之範
    圍內，同免給付義務。
四、訴訟費用新臺幣23,770元由被告連帶負擔。
五、本判決第一、二項得假執行；但被告如以新臺幣2,299,700
    元為原告預供擔保後，得免為假執行。
    事實及理由
一、原告主張：被告陵益交通企業股份有限公司(下稱陵益公司)
    所屬駕駛員即被告魏家騫，於民國109年11月13日下午1時30
    分許，駕駛被告陵益公司所有車牌號碼000-0000號營業曳引
    車(下稱肇事車輛A)，行經台61線南下174公里洋厝路段(下
    稱系爭路段)時，因任意駛出邊線、偏離車道，又未注意車
    前狀況，追撞被告賴建德所駕駛停於路肩之車牌號碼000-00
    號自用大貨車(下稱肇事車輛B)後，再撞擊該路段門架後，
    翻落高架橋，造成該路段南下車道阻斷，並造成原告所管領
    之公有設施門架、門架基礎、標誌牌及護欄(下稱系爭公用
    設施)毀損，經原告進行打除、維修及重新設置，施工期間
    亦須進行交通管制，上開損失需支出修復費用新臺幣(下同)
    2,299,700元。本件被告賴建德違規停車於快速道路、被告
    魏家騫於執行運送業務時，偏離車道及未注意車前狀況，均
    屬違反保護他人之法律，造成原告所管領之系爭公用設施毀
    損，其不法行為均為原告損害之共同原因，應負連帶賠償責
    任。又被告魏家騫受僱於被告陵益公司，被告陵益公司亦應
    依民法第188條規定負連帶賠償責任。爰依民法第184條第1
    項、第2項、第185條第1項、第188條規定提起本件訴訟等語
    。並聲明：如主文第1、2、3項所示。
二、被告答辯：
　㈠被告魏家騫、陵益公司部分：
　1.系爭路段174公里處因前方有路障，時為下午1時30分，太陽
    光線西南方照射，致司機短暫視線不佳，又逢左後方有車，
    不敢輕易變換車道，在緊急情況下，乃往右側路肩閃避，不
    料前方路肩有被告賴建德所駕駛肇事車輛B違規未熄火停在
    路肩，造成被告魏家騫閃避不及撞上肇事車輛B，肇事車輛A
    並翻落右側邊坡下，被告魏家騫受有頭部外傷合併顱骨骨折
    及顱內出血、全身多處骨折及肢體多處擦傷，是被告賴建德
    應負全部的肇事責任。又肇事A車輛的車主是訴外人林志超
    ，是靠行在陵益公司名下，被告魏家騫並非受僱於陵益公司
    ，故被告魏家騫與陵益公司間不存在僱傭關係。
　2.原告主張公用財產不計折舊，所引用之法律依據為國有財產
    產籍管理辦法，是屬於行政程序法第159條之行政規則，對
    於解決私權爭議之本院及被告沒有拘束力，基於誠實信用及
    公平正義原則，交通設施遭撞壞，亦應計算折舊等語。
　3.並聲明：
　  ①原告之訴及假執行之聲請均駁回。
　　②如受不利之判決，准供擔保免為假執行。
  ㈡被告賴建德部分：對報價單沒有意見，有誠意要賠償，但金
    額過高，應予折舊等語。並聲明：原告之訴駁回。
三、本院之判斷：
  ㈠原告主張被告魏家騫、賴建德於上開時、地分別駕駛肇事車
    輛A、B，不慎撞損原告所管領之系爭公用設施等事實，提出
    道路交通事故當事人登記聯單、現場圖、調查報告表㈠、㈡-1
    、路況事件通報、事故照片、報價單等為證，並經復經本院
    調取交通事故資料核閱屬實，為被告所不爭執，堪信為真實
    。 
  ㈡因故意或過失，不法侵害他人之權利者，負損害賠償責任；
    違反保護他人之法律，致生損害於他人者，負賠償責任。但
    能證明其行為無過失者，不在此限；汽車、機車或其他非依
    軌道行駛之動力車輛，在使用中加損害於他人者，駕駛人應
    賠償因此所生之損害。但於防止損害之發生，已盡相當之注
    意者，不在此限，民法第184條第1項前段、第2項、第191條
    之2分別定有明文。其次，汽車行駛高速公路及快速公路，
    除於規定之停車處外，不得在路肩及路肩外、中央分隔帶、
    隧道內或交流道停車；汽車在行駛途中，變換車道或超越前
    車時，應依標誌、標線、號誌指示，並不得有下列情形：
    驟然或任意變換車道。未保持安全距離及間隔；貨車之裝
    載，應依下列規定：裝載貨物不得超過核定之總重量或行
    駛橋樑規定之載重限制；汽車行駛時，駕駛人應注意車前狀
    況及兩車並行之間隔，並隨時採取必要之安全措施，不得在
    道路上蛇行，或以其他危險方式駕車，高速公路及快速公路
    交通管制規則第12條第1項、第11條第1款、第3款，道路交
    通安全規則第79條第1項第1款、第94條第3項分別定有明文
    。經查，被告賴建德於上揭時、地駕駛肇事車輛B，因故違
    規將肇事車輛B暫停於台61線快速公路路肩；另被告魏家騫
    駕駛肇事車輛A，違規超載H型鋼450公斤，且驟然變換車道
    至路肩，亦疏未注意車前狀況及與前方由賴建德所駕駛暫停
    該處之肇事車輛B保持足夠之安全距離，致與該車輛發生碰
    撞後失控撞擊該路段門架，造成系爭公用設施受有損害，被
    告賴建德、魏家騫之行為與系爭公用設施所受損害間有相當
    因果關係。被告魏家騫固辯稱因太陽光照射致視線不佳，又
    逢左後方有車，不敢輕易變換車道之緊急情況，不得已往右
    側路肩閃避等語，惟未舉證以實其說，難認符合緊急避難要
    件；被告賴建德、魏家騫復均未舉證證明其就防止損害發生
    已盡相當之注意，自應就系爭設施之損害負賠償責任。
  ㈢受僱人因執行職務，不法侵害他人之權利者，由僱用人與行
    為人連帶負損害賠償責任。但選任受僱人及監督其職務之執
    行，已盡相當之注意或縱加以相當之注意而仍不免發生損害
    者，僱用人不負賠償責任，民法第188條第1項定有明文。其
    次，民法第188條僱用人責任之規定，係為保護被害人而設
    ，故此所稱之受僱人，應從寬解釋，不以事實上有僱傭契約
    者為限。又民法第188條第1項所謂之僱用人，只須外觀上行
    為人係為其服勞務即足。查本件兩造對於被告魏家騫駕駛之
    肇事車輛A，係林志超自備車輛向陵益汽車公司靠行營業等
    情，有汽車運輸業接受自備車輛靠行自行營業者委託服務契
    約書在卷可稽(見本院卷第135頁)，且為兩造所不爭執，查
    我國目前營業大貨車之靠行，借用營業名義之汽車漆有靠行
    汽車公司之名稱，並且以公司名義投保責任保險，繳納稅金
    ，檢驗車輛，相關司機亦經由靠行公司投保，據此而論，所
    謂靠行之汽車公司，對於是否准其靠行，實際有選擇權，並
    負有防止事故發生之指揮監督義務，就此種關係而言，靠行
    公司對於靠行之車輛、司機等，實有選任監督關係存在。被
    告魏家騫駕駛之肇事車輛A外觀上屬陵益公司所有，足堪使
    人認知魏家騫係受僱於被告陵益公司，及執行被告陵益公司
    之職務。本件被告魏家騫因前述過失行為，致系爭公用設施
    受損等情，業認定如前，被告陵益公司復未能舉證證明其已
    盡相當之注意或縱加以相當之注意而仍不免發生本件損害，
    則原告主張依民法第188條第1項規定，被告陵益公司就被告
    魏家騫之過失侵權行為，應負僱用人之連帶賠償責任，核屬
    有據。
　㈣不法毀損他人之物者，被害人得請求賠償其物因毀損所減少
    之價額；負損害賠償責任者，除法律另有規定或契約另有訂
    定外，應回復他方損害發生前之原狀；第一項情形，債權人
    得請求支付回復原狀所必要之費用，以代回復原狀，民法第
    196條、第213條第1項、第3項分別定有明文。其次，國有財
    產區分為公用財產與非公用財產兩類。左列各種財產稱為公
    用財產：公務用財產：各機關、部隊、學校、辦公、作業
    及宿舍使用之國有財產均屬之。公共用財產：國家直接供
    公共使用之國有財產均屬之。事業用財產：國營事業機關
    使用之財產均屬之。但國營事業為公司組織者，僅指其股份
    而言；財產價值，除事業用財產及作業使用之公務用財產應
    依其會計制度辦理折舊及攤銷外，其餘財產應依中央政府各
    機關辦理財產折舊及攤銷原則辦理折舊及攤銷。前項財產屬
    地方政府及所屬管理機關經管者，不計折舊，國有財產法第
    4條第1項、第2項、國有財產產籍管理作業要點第6條分別定
    有明文。經查，系爭公用設施係屬原告所管領之公共用財產
    ，為與民眾密不可分之公共用財產，且該等設施關係大眾運
    輸安全，本應維持十足使用效能，且原告前分別於105年及1
    07年就系爭公用設施進行更新維護工程，提出更新維護及改
    善工程竣工圖2份為據(見本院卷第171頁)，足認原告為維持
    公路原有效用及完整，已採行之各種維護措施，以確保系爭
    公用設施能維持大眾運輸，復依卷存資料無證據證明原告設
    置或管理有欠缺，或因不可抗力或人為外力致系爭公用設施
    效能減損之情事，又系爭公用設施之修繕材料不具獨立價值
    ，需與公有設施功能方能形成功能，不因系爭公用設施更新
    之結果而增加市場上之交易價值，原告無獲得額外利益可言
    ，於此情形下，原告主張系爭公用設施因系爭事故之發生而
    需支出修復費用2,299,700元，有卷附報價單為憑(見本院卷
    第149頁)，且為被告所不爭執(見本院卷第90頁)，經核均屬
    回復原狀所必要，依前揭規定及說明，而不予折舊，是原告
    請求被告魏家騫、賴建德間，及被告魏家騫、陵益公司間，
    各應連帶給付原告2,299,700元，應予准許。則被告辯稱修
    復費用應扣除折舊等語，無從憑採。 
　㈤又不真正連帶債務，係數債務人基於不同之債務發生原因，
    就同一內容之給付，對於同一債權人各負全部給付義務，因
    一債務人給付，他債務人即同免其責任。其各債務發生之原
    因既有不同，僅因相關法律關係偶然競合，致對同一債權人
    負同一內容之給付(最高法院92年台上字第1540號判決意旨
    參照)。本件被告魏家騫、賴建德依民法第185條第1項前段
    規定負連帶賠償責任；被告陵益公司依民法第188條第1項前
    段規定，與被告魏家騫負連帶賠償責任，其客觀上均在填補
    同一侵權行為而生之損害，具同一給付目的，僅係本於不同
    法律上原因而生，依前揭說明，屬不真正連帶債務關係。是
    被告中如有任一被告為給付時，其餘被告於其給付範圍內同
    免給付義務。　　
　㈥本件原告請求被告賠償上開費用，係以支付金錢為標的，且
    無確定給付期限，是原告就上揭所得請求之金額，請求自起
    訴狀繕本送達被告之次日即被告魏家騫、被告賴建德、被告
    陵益公司均自111年8月20日起(見本院卷第63頁、第65頁、
    第69頁送達證書)起，均至清償日止，按週年利率5%計算之
    法定遲延利息，合於民法第229條第2項、第233條第1項前段
    及第203條規定，併應准許。
四、綜上所述，原告依民法第184條第1項、第2項、第185條第1
    項、第188條之規定，請求被告魏家騫、賴建德應連帶給付
    原告2,299,700元，及自111年8月20日起至清償日止，按週
    年利率5%計算之利息；被告魏家騫、陵益公司應連帶給付原
    告2,299,700元，及自111年8月20日起至清償日止，按週年
    利率5%計算之利息；前二項給付，如任一被告已為給付，其
    餘被告於該給付之範圍內，同免給付義務，均為有理由，應
    予准許。
五、本件事證已臻明確，兩造其餘攻擊防禦方法及所提證據，核
    與判決結果無影響，毋庸逐一論述，併此敘明。　　　
六、本件係依民事訴訟法第427條訴訟適用簡易程序所為被告敗
    訴之判決，依同法第389條第1項第3款規定，應依職權宣告
    假執行，並依同法第392條第2項規定，依職權宣告被告如供
    擔保，得免為假執行。
七、訴訟費用負擔之依據：民事訴訟法第78條、第85條第2項。
中    華    民    國   111    年    11    月    29    日
                  臺灣彰化地方法院彰化簡易庭
                      法  官  范嘉紋
以上正本係照原本作成。
如對本判決上訴，須於判決送達後20日內向本院提出上訴狀(須
附繕本)。如委任律師提起上訴者，應一併繳納上訴審裁判費。
中　　華　　民　　國　　111 　年　　11　　月　　30　　日
                      書記官  顏麗芸